臺灣臺南地方法院刑事判決
110年度易字第31號
公  訴  人  臺灣臺南地方檢察署檢察官
被      告  唐輝  


選任辯護人  何珩禎律師(法扶律師)          

上列被告因妨害公務案件，經檢察官提起公訴（109年度偵字第2
3436號），本院判決如下：
    主  文
唐輝犯妨害公務執行罪，處有期徒刑貳月，如易科罰金，以新臺
幣1仟元折算1日。
    事  實
一、唐輝前因強盜案件，自民國102 年6月6日起入監服刑，並於
    108年12月9日移入址設臺南市○○區○○里○○○村0 號之「法務
    部○○○○○○○」○○○○○○○）執行，其於109年1月17日12時30分許
    ，在臺南監獄19工場，因不滿監獄處理訴訟文書送達問題，
    向戒護科主任管理員董志強反應，嗣唐輝不滿董志強之處置
    ，竟一時情緒失控而基於對公務員依法執行職務施強暴之犯
    意，當場高舉長凳面對董志強砸下，並致見狀伸手阻擋之董
    志強因而受有左前臂挫擦傷之傷害（傷害部分未據告訴），
    而妨害董志強依法執行對受刑人之監督管理職務。
二、案經法務部○○○○○○○告發經臺灣臺南地方檢察署檢察官偵查
    起訴。
    理  由
壹、程序部分
一、按被告以外之人於審判外之言詞或書面陳述，除法律有規定
    者外，不得作為證據，刑事訴訟法第159條第1項定有明文。
    證人董志強於警詢所為之陳述，係被告以外之人於審判外之
    陳述，被告唐輝及其辯護人既不同意作為證據（見本院卷第
    168-169頁），且不符刑事訴訟法所定得例外作為證據之情
    形，自無證據能力。
二、按被告以外之人於審判外之陳述，經當事人於審判程序同意
    作為證據，法院審酌該言詞陳述或書面陳述作成時之情況，
    認為適當者，亦得為證據。當事人、代理人或辯護人於法院
    調查證據時，知有第159 條第1 項不得為證據之情形，而未
    於言詞辯論終結前聲明異議，視為有前項之同意，刑事訴訟
    法第159條之5定有明文。查本件認定事實所引用之其餘陳述
    證據（證人董志強於警詢所為之陳述除外），經本院於審理
    時提示檢察官、被告及其辯護人均表示無意見，迄於言詞辯
    論終結前亦未聲明異議，可視為同意作為證據，本院審酌該
    陳述證據之取得過程並無瑕疵，與本案待證事實間復具有相
    當之關聯性，以之為本案證據尚無不當，自得採為證據。再
    查其餘本案判決所引用之非陳述證據，並無證據證明係實施
    刑事訴訟程序之公務員違背法定程序所取得，自應認均具有
    證據能力。
貳、實體部分
一、訊問被告唐輝固坦承確實有於上開時地因訴訟文書送達問題
    ，與戒護科主任管理員董志強起爭執，並有摔擲板凳行為，
    惟矢：否認有何妨害公務犯行，辯稱：我確實沒有攻擊董志
    強的不法犯意。我確實沒有要朝董志強摔，如果我真的要摔
    不會摔不到他，勘驗結果確實我也沒有摔到他，他的傷勢不
    見得跟我的行為有因果關係云云。辯護人則以：被告試圖從
    合法的管道提出申訴，希望得到合理的對待，又被假以法律
    規定，說無法作主被打回票，然監所人員明明可將文書放置
    於內務櫃或舍房內留置送達，卻捨此不為，而以張貼內務櫃
    的方式，讓受刑人覺得被針對，難免會有情緒。雖然被告是
    朝董志強的方向砸，但依照卷內勘驗筆錄及鈞院勘驗筆錄，
    及證人等的談話紀錄，都說被告當時是將板凳拿高往地上丟
    ，沒有人說被告是將長凳往證人的方向砸，證人可能會認為
    處於危險的狀態主觀推斷被告是要針對他，但這並非事實。
    如被告確實要拿椅子攻擊董志強，其實依照被告的身形及二
    人的距離、長凳的長度，證人董志強所受的傷害不會僅是擦
    挫傷。證人董志強在被告砸椅子後的反應，與一般證人所提
    到的，如果是攻擊管教人員的受刑人，必定是帶去中央台上
    腳鐐，當時證人董志強也清楚的知道，被告在發洩情緒，雖
    然此行為不妥，但被告當時的行為有拍桌、踢椅等的行為，
    確實有擾亂監所秩序，是否等同妨害公務，摔椅子的行為造
    成董志強突然感到驚嚇，受到震驚，是否等同被告主觀確實
    是要侵害或妨害董志強執行職務，有不法的犯意，是否僅因
    有暴力舉動，讓在場人員受到驚嚇，就等同妨害公務等語？
    經查：
　㈠上開犯罪事實業據證人董志強於偵查中指證歷歷（見偵卷第1
    59-162頁），並於審理中到庭證稱：總務科同仁依相關法令
    把送達文書貼在被告的置物箱上，被告叫我把它撕掉，我說
    「那不是我貼的，我也不能撕，那是送達要給你的」，我就
    趁我休息時間翻找相關行政法規看如何處置，我半小時回工
    廠後，被告自行撕成粉碎，我就一直安撫被告，被告說這個
    工廠我不待，我說「不行這樣，你不能遷怒這邊，我剛才出
    去不是去玩，我是去找法規看是否可以解套，我一直試圖安
    撫被告之情緒，被告突然情緒失控，他說，「我不要住，就
    是這樣，就是這樣」，被告就拿起長凳就從頭這邊砸下來，
    我就伸手去隔擋導致我手受傷，這都有驗傷證明，我也沒有
    提出傷害罪或相關賠償（見本院卷第170頁）等語。此外，
    並有仁佑骨外科診所診斷證明書1紙（見他卷第99頁〈同第16
    5頁〉）、證人傷勢之照片2張（見他卷第37頁）可證，足證
    證人董志強之指訴可堪信屬真實。
　㈡又被告以板凳砸向證人董志強乙節，復有現場暨監視錄影翻
    拍照片12張（見他卷第35頁、第43-47頁〈同第115-119頁〉）
    及臺灣臺南地方檢察署檢察官當庭勘驗之訊問筆錄1 份（見
    他卷第160頁）可參。再經本院勘驗現場監視錄影光碟結果
    ：　　
編號  檔案時間 實際時間 (109年1月17日12時) 畫   面   說   明 01 00秒至30秒 28分57秒至 29分38秒 被告於影片時間18秒時從右方畫面外走向位於左上方畫面之董志強，兩人於辦公桌旁面對面交談後，被告往畫面右方行走，並向董志強揮手道別後走出右方畫面外。 02 41秒至52秒 29分39秒至 30分08秒 被告再次從右方畫面外走向位於左上方畫面之董志強，兩人邊交談邊移動位置至左方畫面之辦公桌旁。 03 53秒至57秒 30分09秒至 30分14秒 兩人對話過程中，被告走向辦公桌前之長凳處，以左腳移開長凳後，曲身以雙手舉起長凳，往董志強所站立之方向砸下，同時董志強高舉雙手阻擋，並身體往後退，未被長板凳直接砸中。 04 58秒至1分30秒 30分15秒 至 31分0秒 董志強將被告帶出房間外。 
    依上開勘驗結果可知，因長凳砸下速度極快，從光碟中無法
     判斷長凳是否砸中證人董志強左前臂，但證人左前臂與長
    凳確實非常接近，如證人當時不往後退的話即可直接砸中其
    左前臂無疑！此亦有本院勘驗筆錄可憑（見本院卷第148-14
    9頁）。另質之證人董志強手部受傷照片係何時、何地拍攝
    ？證人董志強答稱：「在臺南監獄科員的辦公室裡面拍攝的
    。」、「（問：在事發後多久拍攝的？）不會超過一個小時
    。」（見本院卷第176頁）等語。益徵證人董志強手部之傷
    確是因被告以長凳往證人砸下時，證人高舉雙手阻擋時所造
    成之傷害無疑。 
  ㈢至於被告與辯護人主張如果是攻擊管教人員的受刑人，必定
    是帶去中央台上腳鐐乙節，證人董志張固只證稱當時有讓被
    告上手銬，並未證稱有上腳鐐（見本院卷第175頁）等語；
    另證人王皓秦則證稱：「（問：打架或嚴重暴力行為都會帶
    到中央臺上腳鐐？）視情況而定，若打架有持物一般都會，
    攻擊主管一定會。臺南監獄有20幾個工廠，每個工廠都有一
    個主管，收容人只要打架或攻擊主管被帶離工廠，那收容人
    一定不會再回去原工廠，若要上腳鐐會帶至中央臺，中央臺
    是控管全監的作業流程。收容人一定會帶腳鐐去違規舍，等
    到時間到了才可以解開。（問：你當天沒有看到被告上腳鐐
    ？）在我那邊是沒有，之後如何我不知道，我只負責我的單
    位。」（見本院卷第179頁）等語。從證人所證可知被告為
    砸板凳行為後應該未經獄方施以腳鐐無誤。惟是否對受刑人
    施以腳鐐，係監所管理受刑人所為管理行為之一部，乃由當
    時監所人員依現況判斷其必要性，尚不得僅依被告是否曾經
    監所施以手銬、腳鐐而認定被告行為時是否曾實施強暴、脅
    迫行為。 
  ㈣綜上所述，被告所辯無非事後畏罪卸責之詞，不足採信。本 
    件事證已臻明確，被告犯行堪予認定，應依法論科。另被告
    請求將監視錄影光碟送法務部調查局鑑定一事，本院認事證
    已臻明確，無再予調查必要，爰依刑事訴訟法第163條之2第
    2項第3款規定，駁回被告之聲請，併予敘明。
二、論罪科刑
　㈠被告行為後，刑法第135條於110年1月20日經總統華總一義
　　字第11000004241號令修正公布，修正後刑法第135條第1項
    規定為「對於公務員依法執行職務時，施強暴脅迫者，處3
    年以下有期徒刑、拘役或30萬元以下罰金。」，其罰金刑金
    額顯較修正前之新臺幣9千元高。從而，修正後之規定並未
    較有利於被告，應依刑法第2條第1項前段之規定，適用修正
    前之刑法第135條第1項規定。
  ㈡刑法第135條第1項之罪，以對於公務員依法執行職務時施強
    暴脅迫為要件。此之所謂施強暴，不以對於公務員之身體直
    接實施暴力為限，凡以公務員為目標，而對物或對他人施暴
    力，其結果影響及於公務員之執行職務者，亦屬之（最高法
    院84年度台非字第333號刑事判決參照）。本件被告對監所
    管理人員砸板凳造成其手臂受傷，自係對公務員依法執行職
    務時，施強暴行為（依上開最高法院裁判意旨亦不以該公務
    員已受傷為犯罪成立要件），核被告所為，係犯修正前刑法
    第135條第1項之妨害公務執行罪。
　㈢爰審酌被告於受刑期間因文書送達問題即與監所管理人員起
    爭執，未尊重管理人員之職權，不思自制，態度不佳又對管
    理人員暴力相向，所為均漠視公權力之行使，侵害公務機關
    執行職務之嚴正性，影響國家公務之執行，誠無可取。兼衡
    被告自陳學歷為高中肄業之智識程度，現做廚餘分類工作，
    自己單獨居住之家庭生活狀況等一切情狀，量處如主文所示
    之刑，並諭知易科罰金之折算標準，以示懲儆。
據上論斷，應依刑事訴訟法第299條第1項前段，刑法第2條第1項
前段、修正前刑法第135條第1項、第41條第1項前段，刑法施行
法第1條之1，判決如主文。
本案經檢察官黃信勇提起公訴；檢察官董和平到庭執行職務。

中　　華　　民　　國　　110 　年　　9 　　月　　14　　日
　　　　　　　　　刑事第二庭    法　官　彭喜有
以上正本證明與原本無異
如不服本判決應於收受本判後20日內向本院提出上訴書狀，並應
敘述具體理由。其未敘述上訴理由者，應於上訴期間屆滿後20日
內向本院補提理由書狀（均須按他造當事人之人數附繕本）「切
勿逕送上級法院」。
  　　　　　　　　　　　　　　　書記官　陳冠廷
中　　華　　民　　國　　110 　年　　9 　　月　　14　　日
附錄本案論罪科刑法條全文
（110年1月20日）修正前中華民國刑法第135條第1項：
對於公務員依法執行職務時，施強暴脅迫者，處三年以下有期徒
刑、拘役或九千元以下罰金。